---
title: "R作业2"
author: "laijr"
date: "2026/4/16"
output: 
  pdf_document:
    latex_engine: xelatex
    keep_tex: true
header-includes:
  - \usepackage{ctex}
  - \usepackage{amsmath}
---
算法编程
题目1:离散分布随机数生成与频率比较

```{r q1, fig.width=10, fig.height=4}

set.seed(1)

vals  <- 1:5
probs <- c(0.15, 0.25, 0.30, 0.20, 0.10)
n     <- 1200

x <- sample(vals, size = n, replace = TRUE, prob = probs)

par(mfrow = c(1, 2))

# 散点图
plot(1:n, x,
     pch  = ".", cex = 1.5,
     col  = "steelblue",
     main = "plot",
     xlab = "index", ylab = "value")

# 直方图
barplot(table(x) / n,
        col    = "tomato",
        border = "white",
        ylim   = c(0, 0.4),
        main   = "histogram",
        xlab   = "X", ylab = "Frequency/Probability")
lines(1:5, probs, type = "b", pch = 19, col = "navy", lwd = 2)
legend("topright", legend = c("Frequency", "Probability"),
       fill = c("tomato", NA), lty = c(NA, 1), pch = c(NA, 19),
       col  = c("tomato", "navy"), border = c("tomato", NA))

par(mfrow = c(1, 1))

# 数值对比
for (i in seq_along(vals)) {
  if(i == 1) {
    cat("X\t理论概率\t观测频率\n")
  }
  cat(vals[i], "\t", probs[i], "\t\t", round(mean(x == vals[i]), 4), "\n")
}

```

题目2:条件分布法与变换抽样法生成二维正态随机向量
```{r q2, fig.width=10, fig.height=4}
set.seed(2)

mu  <- c(2, -1)
Sig <- matrix(c(4, 1, 1, 2), nrow = 2)
n2  <- 1500

## 方法一:条件分布法
## X1 ~ N(mu1, s11);  X2|X1 ~ N(mu2 + s21/s11*(X1-mu1), s22 - s21^2/s11)
x1_cond <- rnorm(n2, mean = mu[1], sd = sqrt(Sig[1,1]))
mu2_cond <- mu[2] + Sig[2,1]/Sig[1,1] * (x1_cond - mu[1])
s2_cond  <- sqrt(Sig[2,2] - Sig[2,1]^2/Sig[1,1])
x2_cond  <- rnorm(n2, mean = mu2_cond, sd = s2_cond)
X_cond   <- cbind(x1_cond, x2_cond)

## 方法二:变换抽样法(Cholesky 分解)
L   <- t(chol(Sig))              # Sigma = L %*% t(L)
Z   <- matrix(rnorm(2 * n2), nrow = 2)
X_trans <- t(L %*% Z + mu)      # n2 x 2

par(mfrow = c(1, 2))
plot(X_cond,  pch = ".", col = "steelblue",
main = "Method1", xlab = "X1", ylab = "X2")
plot(X_trans, pch = ".", col = "tomato",
main = "Method2", xlab = "X1", ylab = "X2")
par(mfrow = c(1, 1))

cat("=== 条件分布法 ===\n",
"均值:", paste(colMeans(X_cond), collapse = " "), "\n",
"协方差矩阵:\n",
paste(capture.output(cov(X_cond)), collapse = "\n"), "\n")

cat("=== 变换抽样法 ===\n",
"均值:", paste(colMeans(X_trans), collapse = " "), "\n",
"协方差矩阵:\n",
paste(capture.output(cov(X_trans)), collapse = "\n"), "\n")
```
题目3:分层抽样习题2.5
```{r q3}

# r= 4层,各层大小 N=(20,30,25,25),总抽样量 m=10,重复1000次
set.seed(3)

r      <- 4
N_strata <- c(20, 30, 25, 25)
N_total  <- sum(N_strata)   # 100
m        <- 10
reps     <- 1000

# 按比例分配各层抽样量
m_i <- round(N_strata / N_total * m)
# 如有舍入误差则修正到总量
m_i[r] <- m - sum(m_i[-r])

cat("各层抽样量:", m_i, "\n")

# 生成总体(用层编号标记)
population <- rep(1:r, times = N_strata)

# 重复1000次分层抽样
results <- replicate(reps, {
  sampled <- c()
  for (k in 1:r) {
    pool <- which(population == k)
    sampled <- c(sampled, sample(pool, m_i[k]))
  }
  sampled
})

cat("1000次抽样完成,每次抽", m, "个样本\n",
"前5次抽样结果(各取前3个编号):\n");print(results[1:3, 1:5])

# 各层被抽到频率
layer_freq <- apply(results, 2, function(s) table(factor(population[s], levels=1:r)))
cat("各层平均被抽频率:\n");print(round(rowMeans(layer_freq) / m, 3));cat(
"理论各层抽取比例:\n", N_strata / N_total, "\n")
```

题目4:泊松分布参数的期望与方差估计($\lambda=3$,n=800,重复2000次)
```{r q4}
set.seed(4)

lambda_true <- 3
n4          <- 800
reps4       <- 2000

# 估计量:lambda_hat = X_bar(同时估计期望与方差)
sim <- replicate(reps4, {
  x      <- rpois(n4, lambda = lambda_true)
  lambda_hat <- mean(x)      # MLE = 矩估计 = 样本均值
  var_hat    <- var(x)       # 样本方差
  c(lambda_hat, var_hat)
})

lambda_ests <- sim[1, ]
var_ests    <- sim[2, ]

cat("=== 期望估计(lambda_hat = X_bar)===\n",
"真实值 lambda=3\n",
"估计均值:", round(mean(lambda_ests), 4), "\n",
"估计标准差:", round(sd(lambda_ests), 4), "\n",
"理论标准误 sqrt(lambda/n):", round(sqrt(lambda_true/n4), 4), "\n",
"=== 方差估计(S^2)===\n",
"真实值 Var(X)=lambda=3\n",
"估计均值:", round(mean(var_ests), 4), "\n"
,"估计标准差:", round(sd(var_ests), 4), "\n")

par(mfrow = c(1, 2))
hist(lambda_ests, breaks = 40, col = "steelblue", border = "white",
main = "Distribution of Lambda Hat", xlab = "lambda_hat")

hist(var_ests, breaks = 40, col = "tomato", border = "white",
main = "Distribution of Variance Estimate", xlab = "S^2")
par(mfrow = c(1, 1))
```

题目5:Power分布 $f(x;\alpha)=\alpha x^{\alpha-1}, 0<x<1$
$n=600, \alpha=0.5$:矩估计 vs MLE,比较MSE

```{r q5}

set.seed(5)

alpha_true <- 0.5
n5         <- 600
reps5      <- 2000

# 生成 Power(alpha) 随机数:U^(1/alpha)
sim5 <- replicate(reps5, {
  u <- runif(n5)
  x <- u^(1/alpha_true)

  # 矩估计:E[X]=alpha/(alpha+1) => alpha_mom = X_bar/(1-X_bar)
  xbar     <- mean(x)
  alpha_mom <- xbar / (1 - xbar)

  # MLE:alpha_mle = -n / sum(log(x))
  alpha_mle <- -n5 / sum(log(x))

  c(alpha_mom, alpha_mle)
})

mom_ests <- sim5[1, ]
mle_ests <- sim5[2, ]

mse_mom <- mean((mom_ests - alpha_true)^2)
mse_mle <- mean((mle_ests - alpha_true)^2)

cat("=== 矩估计 ===\n",
"均值:", round(mean(mom_ests), 4),
" 偏差:", round(mean(mom_ests) - alpha_true, 4),
" MSE:", round(mse_mom, 6), "\n\n"
)

cat("=== 最大似然估计 ===\n",
"均值:", round(mean(mle_ests), 4),
" 偏差:", round(mean(mle_ests) - alpha_true, 4),
" MSE:", round(mse_mle, 6), "\n"
)

cat("MSE之比 (MOM/MLE):", round(mse_mom/mse_mle, 4), "\n")
```

题目6:线性模型 $Y = \alpha + \beta*X + \epsilon,\alpha=2,\beta=1.5$
X ~ U(0,1),$\epsilon$ ~ N(0,1),500组样本,OLS估计

```{r q6}

set.seed(6)

alpha_true <- 2
beta_true  <- 1.5
n6         <- 500

X   <- runif(n6, 0, 1)
eps <- rnorm(n6, 0, 1)
Y   <- alpha_true + beta_true * X + eps

# OLS 最小二乘估计
Xmat <- cbind(1, X)
coef_ols <- solve(t(Xmat) %*% Xmat) %*% t(Xmat) %*% Y

alpha_hat <- coef_ols[1]
beta_hat  <- coef_ols[2]

cat("真实值:alpha=", alpha_true, " beta=", beta_true, "\n",
"OLS估计:alpha_hat=", round(alpha_hat, 4),
" beta_hat=", round(beta_hat, 4), "\n"
)

# 与 lm() 结果对比
fit <- lm(Y ~ X)
cat("\nlm() 验证:\n"); print(coef(fit))

# 散点图 + 拟合线
plot(X, Y, pch = ".", col = "gray50",
     main = "Linear OLS (n=500)",
     xlab = "X", ylab = "Y")
abline(a = alpha_true, b = beta_true, col = "navy",  lwd = 2, lty = 2)
abline(a = alpha_hat,  b = beta_hat,  col = "tomato", lwd = 2)
legend("topleft",
       legend = c("Real Line", "OLS Estimate"),
       col    = c("navy", "tomato"),
       lty    = c(2, 1), lwd = 2)
```

课本例题

例1.2.1
```{r 1.2.1}
# 使用逆变换法
set.seed(121)
X <- c(1, 2.5, 3.5, 5, 6)
prob <- c(0.1, 0.2, 0.3, 0.2, 0.2)
Fx <- cumsum(prob)
n <- 1000
xi <- NULL
for (i in 1:n) {
  u <- runif(1,0,1)
  xi[i] <- X[which(u <= Fx)[1]]
}
x <- sample(X, size = n, replace = TRUE, prob = prob)
#逆变换法生成的随机数频率
table(xi)/n
#直接使用sample()函数生成随机数频率
table(x)/n
```
例2.1.4
```{r 2.1.4}
# TODO
```

课堂作业

```{r iris_plot}
# iris 花瓣长度与宽度散点图
colors <- c("setosa" = "tomato", "versicolor" = "steelblue", "virginica" = "seagreen")

plot(Petal.Width ~ Petal.Length,
     data  = iris,
     col   = colors[as.character(iris$Species)],
     pch   = 19,
     cex   = 0.8,
     main  = "Iris",
     xlim  = c(1, 7),
     ylim  = c(0, 4),
     xlab  = "Petal Length",
     ylab  = "Petal Width")

legend("topright",
       legend = names(colors),
       col    = colors,
       pch    = 19,
       title  = "Species")
```

```{r}
# 生成 [0, 10] 之间 100 个均匀分布随机数
set.seed(42)
x <- runif(100, min = 0, max = 10)

# 频数直方图
hist(x,
     main  = "title_1",
     xlab  = "value",
     ylab  = "count",
     col   = "steelblue",
     border = "white")
```